最高法院刑事判決　　　　　　　　　　　　　　　九十一年度台上字第四四二八號
　　上訴人　甲○○
右上訴人因違反公司法案件，不服台灣高等法院中華民國八十八年五月十八日第二審
判決（八十八年度上訴字第五二七號，起訴案號：台灣台北地方法院檢察署八十六年
度偵字第二一五三五、二二七九八號），提起上訴，本院判決如左：
    主  文
上訴駁回。
    理  由
按刑事訴訟法第三百七十七條規定，上訴於第三審法院，非以判決違背法令為理由，
不得為之。是提起第三審上訴，應以原判決違背法令為理由，係屬法定要件。如果上
訴理由狀並未依據卷內訴訟資料，具體指摘原判決不適用何種法則或如何適用不當，
或所指摘原判決違法情事，顯與法律規定得為第三審上訴理由之違法情形，不相適合
時，均應認其上訴為違背法律上之程式，予以駁回。本件上訴人甲○○上訴意旨略稱
：(一)、原審最後一次期日，上訴人因故無法到庭，事先已經陳報，原審未再訂庭期予
上訴人最後陳述之機會，違反刑事訴訟法第二百九十條之規定。(二)、原判決理由說明
生命延長國際股份有限公司（下稱生命延長公司）至民國八十六年九月一日因籌備而
支出一百七十四萬二千四百九十元，卻於事實認定上訴人及名義上之股東均未實際出
資，就公司實際支出已逾千萬元部分之證據亦不採納，有判決理由不備及矛盾之違法
。(三)、原判決既認定卷附合資契約為真正，因此依上訴人與陳維祥間之民事債權契約
之約定，上訴人之出資四百萬元部分已由陳維祥墊支，原判決仍認上訴人並未實際出
資，自屬認定事實與卷證矛盾之違法。(四)、公司法第九條第三項之規定，重在股款之
收足以維交易安全，股款由一人或部分股東繳納，並非規範對象，原審未查明未出資
股東之真意，認定上訴人違反上開規定，有適用法則不當之違法。(五)、原判決未具體
認定陳維祥實際出資數額，又未說明委託會計師辦理者為陳維祥，何以上訴人能與公
司負責人成立共犯關係，原判決未說明，有判決理由不備之違法云云。
惟查：(一)、上訴人雖於八十八年五月五日具狀表示因意外事件無法按時報到，並提出
同年月三日新光吳火獅紀念醫院之醫療費用收據，但該收據並無上訴人症狀之記載，
亦無診斷書證明上訴人有何正當理由不能到庭，原審因而為一造缺席判決，並無違背
刑事訴訟法第二百九十條之規定。(二)、原判決依據上訴人於偵查時及同案被告陳維祥
之供述，股東陳乾坤、陳素珍、郭先恭於偵查中之隔離訊問時之證詞，暨郭先恭出具
之授權書、合資契約書、台北國際商業銀行復興分行函覆之生命延長公司帳戶之交易
記錄等證據，綜合判斷陳維祥為公司墊付之五百萬元不足採，生命延長公司並未收足
股款，因而認定上訴人與陳維祥及公司登記之負責人確有違反公司法第九條第三項之
行為；併就當事人基於信託關係委由受託人為名義上股東，然若信託行為在規避公司
法有關股東人數之規範，破壞公司成立與存續之目的，自為法所不許，於理由內詳加
說明。上訴理由(二)(三)(四)(五)就上開證據之取捨、事實之認定等事實審法院職權行使之範
圍，任意指摘為違法，或就原判決已說明之事項為事實上之爭執，自非上訴第三審之
適法理由。本件上訴意旨所指原判決違法事項，顯與法律規定得為第三審上訴理由之
違法情形，不相適合。其上訴違背法律上之程式，應予駁回。
按裁判上一罪案件之重罪部分得提起第三審上訴，其輕罪部分雖不得上訴，依審判不
可分之原則，第三審法院亦得併予審判，但以重罪部分之合法上訴為前提；如該上訴
之部分為不合法，則第三審法院既應從程序上予以駁回，而無從為實體上之判決，對
於輕罪部分自無從依審判不可分之原則，併為實體上之審判。本件公訴人認上訴人與
同案被告陳維祥涉犯修正前公司法第九條第三項、第十五條第一項犯行，所犯二罪有
方法結果之牽連關係，應從一重違反公司法第九條第三項處斷。因得上訴第三審之違
反修正前公司法第九條第三項部分既上訴不合法，則關於修正前公司法第十五條第一
項部分，屬於刑事訴訟法第三百七十六條第一款之案件，原不得上訴第三審法院，自
無從適用審判不可分原則，併為實體上審判，故應一併駁回。
據上論結，應依刑事訴訟法第三百九十五條前段，判決如主文。
中      華      民      國    九十一    年      八      月      八      日
                              最高法院刑事第九庭
                                  審判長法官  陳  炳  煌
                                        法官  陳  正  庸
                                        法官  韓  金  秀
                                        法官  吳  信  銘
                                        法官  徐  文  亮
      右正本證明與原本無異
                                              書  記  官
中      華      民      國    九十一    年      八      月      九      日
